【裁判字號】    97,上訴,3989
【裁判日期】    971209
【裁判案由】    強盜等
【裁判全文】
臺灣高等法院刑事判決                97年度上訴字第3989號
上  訴  人  臺灣新竹地方法院檢察署檢察官
被      告  甲○○
指定辯護人  本院公設辯護人  丙○○
上列上訴人因被告強盜等案件，不服臺灣新竹地方法院97年度訴
字第389號，中華民國97年7月16日第一審判決（起訴案號：臺灣
新竹地方法院檢察署97年度偵字第1806號），提起上訴，本院判
決如下：
    主  文
上訴駁回。
    事  實
一、甲○○前因偽造文書及違反毒品危害防制條例案件，分別經
    臺灣苗栗地方法院91年度苗簡字第110號、臺灣新竹地方法
    院91年度易字第332號判決判處有期徒刑6月、有期徒刑1年
    ，並經臺灣新竹地方法院以92年度聲字第255號裁定應執行
    刑有期徒刑1年5月確定，於民國93年9月14日假釋出監，94
    年3月16日假釋期滿未經撤銷以已執行論。詎仍不知戒慎其
    行，基於意圖為自己不法所有之加重竊盜犯意，於97年3月6
    日上午7時許，行經新竹縣竹北市縣○○路16號前，因見有
    一女子出門後未將門上鎖，認有機可乘，旋攜帶其所有客觀
    上足以對人之生命、身體構成威脅，可供兇器使用之折疊刀
    乙支進入該屋內3樓（侵入住宅部分未據告訴），竊取莊勝
    贊房間內之男女對錶乙對，並在該樓層之櫃子竊取莊勝贊所
    有之鑰匙及遙控器各2只得手。甲○○得手後欲離去之際，
    遭由3樓另一房間處赤腳走出之莊勝贊之子乙○○發現，甲
    ○○見狀隨即往樓下逃逸，乙○○立即追上，並從2樓樓梯
    間往下跳，踢倒甲○○，並抓住甲○○之衣服，惟遭甲○○
    掙脫。乙○○又追躡甲○○至距屋外4、5公尺之馬路路肩處
    ，甲○○突轉身面向乙○○，並伸出左手手肘彎曲，擋在自
    身前方作防衛狀，與乙○○相距約1公尺，乙○○因甲○○
    突然轉身而感到恐懼遂向後退，後莊勝贊之房客鄭康柏向前
    詢問乙○○發生何事，甲○○見狀立即逃逸，乙○○遂告知
    鄭康柏甲○○竊盜乙事後，嗣經乙○○、鄭康柏一同追躡甲
    ○○至新竹縣竹北市○○○路與光明十一街口處，乙○○將
    甲○○推倒後，鄭康柏亦趕到，一同制伏甲○○，並發現甲
    ○○手中持有折疊刀乙支後報警，警方到場後當場扣得甲○
    ○所有之折疊刀乙支及其竊取之男女對錶乙對、鑰匙及遙控
    器各2只（已發還被害人莊勝贊）。
二、案經新竹縣政府警察局移送臺灣新竹地方法院檢察署檢察官
    偵查起訴。
    理    由
一、前揭事實，業據被告甲○○坦承不諱，核與證人乙○○、鄭
    康柏於警詢及偵查之指述（分別見偵查卷第11至12頁、第13
    至14頁、第48至50頁）及證人乙○○於原審審理時之證述（
    見原審卷第48至61頁）相合，並有新竹縣警察局交通隊97年
    3月6日扣押筆錄（見偵查卷第15至17頁）、新竹縣警察局交
    通隊扣押物品目錄表（見偵查卷第18頁）、現場查獲照片5
    張（見偵查卷第19頁至22頁）、新竹縣警察局交通隊贓證物
    品認領保管單（見偵查卷第23頁）、案發現場圖及照片（見
    偵查卷第43至45頁）、新竹縣政府警察局97年6月9日竹縣警
    刑字第0973006418號函及檢送新竹縣竹北市縣○○路16號被
    害人乙○○住處3樓與2樓照片6張照片（見原審卷第30至33
    頁）、新竹縣政府警察局97年6月23日竹縣警刑字第0970016
    309號函及檢送新竹縣竹北市縣○○路16號被害人乙○○住
    處各層樓樓梯間之照片4張（見原審卷第35頁至39頁）等在
    卷可資佐證，且有折疊刀乙支扣案可佐，足見被告之自白確
    與事實相符，本件事證明確，被告之犯行堪予認定。被告請
    求再傳證人乙○○，因證人乙○○已於原審到庭作證，且本
    件事證己明，核無必要。
二、按刑法第321條第1項第3款之攜帶兇器竊盜罪，係以行為人
    攜帶兇器竊盜為其加重條件。此所謂兇器，其種類並無限制
    ，凡客觀上足對人之生命、身體、安全構成威脅，具有危險
    性之兇器均屬之（最高法院79年度台上字第5253號判例要旨
    可資參照）。查扣案之折疊刀乙支，係金屬材質之工具，質
    地堅硬，若持以行兇，依一般社會觀念，足以使人之身體、
    生命產生危險，自堪認為兇器。核被告攜帶兇器竊盜，所為
    係犯刑法第321條第1項第3款之加重竊盜罪。公訴意旨雖認
    被告竊盜後逃逸過程中為脫免逮捕，而持扣案之折疊刀向追
    趕之證人乙○○胸口左右揮舞，迫使其暫停逮捕，可認客觀
    上足使一般人難以抗拒，應認被告係涉犯刑法第330條第1項
    加重準強盜罪嫌等語，惟按刑法第329條準強盜罪之規定，
    將竊盜或搶奪之行為人為防護贓物、脫免逮捕或湮滅罪證而
    當場施強暴、脅迫之行為，視為施強暴、脅迫使人不能抗拒
    而取走財物之強盜行為，乃因準強盜罪之取財行為與施強暴
    、脅迫行為之因果順序，雖與強盜罪相反，卻有時空之緊密
    連接關係，以致竊盜或搶奪故意與施強暴、脅迫之故意，並
    非截然可分，而得以視為一複合之單一故意，亦即可認為此
    等行為人之主觀不法與強盜行為人之主觀不法幾無差異；復
    因取財行為與強暴、脅迫行為之因果順序縱使倒置，客觀上
    對於被害人或第三人所造成財產法益與人身法益之損害卻無
    二致，而具有得予以相同評價之客觀不法。故擬制為強盜行
    為之準強盜罪構成要件行為，雖未如刑法第328條強盜罪之
    規定，將實施強暴、脅迫所導致被害人或第三人不能抗拒之
    要件予以明文規定，惟必於竊盜或搶奪之際，當場實施之強
    暴、脅迫行為，已達使人難以抗拒之程度，其行為之客觀不
    法，方與強盜行為之客觀不法相當，而得與強盜罪同其法定
    刑（司法院大法官釋字第630號解釋參照）。故竊盜或搶奪
    之行為人，縱因防護贓物、脫免逮捕或湮滅罪證，而有當場
    施以強暴、脅迫之行為，惟其所實施之強暴、脅迫行為，若
    尚未達於使人難以抗拒之程度者，即難與強盜行為同視，自
    不能遽依準強盜罪論擬。至於行為人所施用之強暴、脅迫行
    為，是否足使被害人在身體或精神上達於難以抗拒之程度，
    自應就當時之具體事實，予以客觀之判斷，最高法院96年度
    台上字第7243號、第7348號、第7601號判決，均同此見解。
    查本件證人乙○○就被告究竟有無持扣案之折疊刀乙支向其
    揮舞乙節，證人乙○○於警詢中證稱小偷突然轉身右手拿刀
    作勢要刺向伊等語（見偵查卷第11頁）；另於偵查中證稱被
    告沒有要拿刀刺伊，但被告持折疊刀指向伊胸口且左右搖晃
    幾下等語（見偵查卷第49至50頁），證人莊偉凱於離案發時
    間較近之警詢及偵查中，對於被告拿刀揮舞或是否刺向伊，
    所述已有前後不一之矛盾，其此部分證詞顯有瑕疵，又證人
    乙○○再於原審審理中證稱伊在偵查中證述是因為當時離案
    發時比較近，應該在偵查中記憶比較深刻，回答比較正確等
    語，然於原審審理中經辯護人與證人乙○○確認，其證稱伊
    沒有看到被告拿出刀子，是路人告訴伊被告有刀，很危險等
    語（見原審卷第55至56頁），嗣經原審再次與證人乙○○確
    認，其又證稱：「〔提示扣案折疊刀，當時有無看到這把刀
    ？（提示並令其辨認）〕有」、「（何時看到？）制伏被告
    時在地上看到」、「（當時刀子狀態？）刀刃有顯示出來」
    、「（制伏被告之前有無看到這把刀？）不能確定」等語（
    見原審卷第60頁），再佐以證人鄭康柏證述：「（你是否有
    看見被告手上拿壹把刀？）我是將被告制伏到地上時，才看
    到被告手上有一把刀，刀片有彈出來」、「（有無看到被告
    拿刀向乙○○比劃？）當時我距離比較遠，看的較不清楚」
    等語（見偵查卷第50頁），是依證人乙○○、鄭康柏證述觀
    之，其等均無法確認被告有持扣案折疊刀向證人乙○○揮舞
    而達使人難以抗拒之程度等情甚明。又扣案之折疊刀經原審
    當庭勘驗開啟之方式，勘驗結果為：扣案折疊刀刀柄旁邊有
    彈簧裝置，將刀柄出口向下，並按下該彈簧裝置後，刀刃就
    會彈出等情，有原審勘驗筆錄在卷可參（見原審卷第62至63
    頁），亦與證人鄭康柏證述制伏被告後，刀片有彈出來等情
    相符，足見證人乙○○、鄭康柏均無法證明證人乙○○在追
    躡被告過程中，被告有以折疊刀乙支向證人乙○○揮舞之情
    事，已臻明確。另再經原審與證人乙○○確認：「〔你在你
    家屋外追4、5公尺，被告轉身處，是否就如上開現場圖標示
    之『照片（二）持刀地點』？（提示並令其辨認）〕是」、
    「（你說你在該地點被告轉身跟你面對面，你們二人距離約
    一公尺，是否如此？）就一步多的距離，應該不到一公尺，
    我看他轉身面對我，所以我才往後退，此時我們的距離就大
    概約一公尺」、「（你說你看到被告轉身面對你、你往後退
    ，你是因為看到被告有刀你才往後退，還是因為被告轉身你
    就往後退？）被告一轉身我就往後退，沒有看到被告手上到
    底有無持刀」、「（被告轉身面對你、你往後退，這樣原地
    對峙多久？）5秒以內」、「（這5秒當中，你們2人各做什
    麼事情？）不清楚，就在那邊對峙」、「（當時那種情形你
    是否會害怕？）我怕他打我」、「（被告有無出手打你？）
    沒有」、「（你剛說被告轉身面對你，被告左手有伸出來擋
    住你，你有無看到被告右手在做什麼事？）不確定被告右手
    在做什麼，但是被告左手有手肘彎曲、擋在自己身體前方做
    防衛姿態（證人當庭示範）」、「（你跟被告這樣對峙5秒
    鐘以內，他這樣的情形是否會讓你難以抗拒、無法行動？）
    不會」、「（所以被告這樣跟你對峙，你的目標還是想要制
    伏被告？）是」、「（後來被告趁你跟另一位證人講話時逃
    跑，你一發現後就馬上追上去？）是」等語（見原審卷第58
    至60頁），由證人乙○○上開證述觀之，證人乙○○雖曾與
    被告對峙，然此係證人乙○○在追捕被告過程中，被告突然
    轉身，而使證人乙○○停下腳步，且證人乙○○亦證述當時
    情形不會使其難以抗拒，況證人乙○○仍一心要制伏被告，
    參諸前揭說明，自與準強盜罪須達於使人難以抗拒程度之要
    件未合，是公訴意旨認被告此部分係涉犯刑法第329條之準
    強盜罪，而有同法第321條第1項第3款所定加重情形，應依
    同法第330條第1項論以加重強盜罪，容有誤會，然其社會基
    本事實同一，爰依刑事訴訟法第300條之規定，變更應適用
    之法條。被告前因偽造文書及違反毒品危害防制條例案件，
    分別經臺灣苗栗地方法院91年度苗簡字第110號、臺灣新竹
    地方法院91年度易字第332號判決分別判處有期徒刑6月、有
    期徒刑1年，並經臺灣新竹地方法院以92年度聲字第255號裁
    定定其應執行刑為有期徒刑1年5月確定，於93年9月14日假
    釋出監，94年3月16日假釋期滿未經撤銷以已執行論等情，
    有被告前案紀錄表在卷可稽，茲於執行完畢後5年以內故意
    再犯本件有期徒刑以上之罪，應論以累犯，並依法加重其刑
    。本件公訴人所提出經據以認定事實之所有證據方法（包含
    證人之證述與文書證據、物證等證據方法），並無證據證明
    係公務員違背法定程序所取得；又本件公訴人所提出經據為
    論斷依據之各項證據方法中，其中證人乙○○、鄭康柏於警
    詢中所為之證述，雖均屬審判外之陳述，依刑事訴訟法第15
    9條第1項之規定原無證據能力，惟被告及其辯護人未於言詞
    辯論終結前對此部分之證據方法聲明異議，依法應視為同意
    上開證據方法作為證據，又經審酌上開言詞陳述作成時之情
    況，並無顯然之瑕疵，認為以上開證據方法作為證據應屬適
    當，依刑事訴訟法第159條之5第1項之規定，應認有證據能
    力。次按被告以外之人於偵查中向檢察官所為之陳述，除顯
    有不可信之情況者外，得為證據。刑事訴訟法第159條之1第
    2項亦有明文。查證人乙○○、鄭康柏於偵查中，就被告本
    案犯行向檢察官所為之陳述部分，雖均屬被告以外之人於審
    判外之言詞陳述，惟檢察官於偵訊前已踐行告知證人作證義
    務及偽證之處罰等具結程序，此觀偵訊筆錄所載及所附證人
    結文甚明（見第48至53頁），而上開證人有完足之觀察、記
    憶及陳述能力，且經具結而檢察官亦無任何違法取供情事，
    前開證人所為之證述顯係出於自由意志，復查無「顯有不可
    信之情況」，依刑事訴訟法第159條之1第2項規定，為傳聞
    證據之例外，有證據能力。再公訴人所提出經原審、本院據
    以認定事實之各項公務員職務上所製作之文書證據，亦無顯
    有不可信情況之情形，依刑事訴訟法第159條之4第1款之規
    定，亦應認有證據能力。
三、原審以被告犯行明確，適用刑法第321條第1項第3款、第47
    條第1項、第38條第1項第2款之規定，並審酌被告於光天化
    日之下闖空門，持銳利之折疊刀搜探，竊取價值不斐之對錶
    ，甚而持鑰匙、遙控器欲搜刮其他財物，又遭證人乙○○追
    捕後仍不知悛悔、自制，甚而對峙致證人乙○○害怕，雖尚
    未致使證人乙○○難以抗拒程度，卻也對證人乙○○造成危
    害性，證人乙○○追捕時或不知有刀，或年輕識淺，幸未遭
    及傷害，被告之惡性難謂不大等一切情狀，認被告甲○○攜
    帶兇器竊盜，累犯，處有期徒刑壹年陸月，並說明扣案之折
    疊刀乙支，為被告所有且供本件竊盜犯行所用之物，業據被
    告供承在卷，應依刑法第38條第1項第2款之規定宣告沒收等
    ，經核於法並無違誤，量刑亦屬妥適，檢察官上訴指摘原判
    決不當，為無理由，應予駁回。
據上論斷，應依刑事訴訟法第368條，判決如主文。
本案經檢察官曾忠己到庭執行職務。
中    華    民    國    97    年    12    月    9     日
                  刑事第九庭  審判長法  官 陳貽男
                                    法  官 周盈文
                                    法  官 許宗和
以上正本證明與原本無異。
檢察官如不服本判決，應於收受送達後10日內向本院提出上訴書
狀，其未敘述上訴之理由者並得於提起上訴後10日內向本院補提
理由書（均須按他造當事人之人數附繕本）「切勿逕送上級法院
」。
                                    書記官 林淑貞
中    華    民    國    97    年    12    月    15    日
附錄：本案論罪科刑法條全文
刑法第321條第1項第3款
犯竊盜罪而有左列情形之一者，處6月以上、5年以下有期徒刑：
三攜帶兇器而犯之者。


司法院資訊處製作；財團法人民間司法改革基金會備份。
